【裁判字號】    97,竹小,477
【裁判日期】    971031
【裁判案由】    損害賠償
【裁判全文】
臺灣新竹地方法院民事小額判決         97年度竹小字第477號
原      告  乙○○
訴訟代理人  甲○○
被      告  丙○○
上列當事人間請求損害賠償事件，本院於民國97年10月21日言詞
辯論終結，判決如下：
    主  文
被告應連帶給付原告新臺幣貳萬肆仟零捌拾元，及自民國九十七
年十月二日起至清償日止，按年利率百分之五計算之利息。
原告其餘之訴駁回。
訴訟費用新臺幣壹仟元，由被告負擔新臺幣玖佰元，餘由原告負
擔。
本判決第一項得假執行。
    事實及理由
一、事實摘要：
(一)、原告主張：
(1)、原告所有之車號3292-TV號自用小客車，前於民國97年5月11
    日14時，由訴外人即原告之女甲○○駕駛，沿新竹市○區○
    ○路4段由東往西方向行駛內線車道，於剛通過該路段與海
    濱路交叉路口時，因被告於路旁販賣桶仔雞所擺設，供客人
    用餐座位附設之大遮陽傘，受強風吹飛到車道上，撞擊原告
    所有之上開汽車，致該車輛多處毀損，案經新竹市警察局第
    一分局南寮派出所警員陳品永處理。
(2)、按因故意或過失不法侵害他人之權利者，負損害賠償責任，
    ；不法毀損他人之物者，應向被害人賠償因物毀損所減少之
    價額，民法第184條、第196條分別定有明文。又請求賠償物
    被毀損所減少之價額，得以修復費用為估定標準，但以必要
    者為限（例如修理材料以新品換舊品）。本件被告係於路邊
    設攤販賣桶仔雞，擺置餐桌、座位及搭設大遮陽傘供人憩坐
    ，案發當日海風強勁，被告自幼居住南寮地區，對於海風之
    風力相當了解，應加倍注意其所擺設各項相關物件之穩固，
    竟疏未注意將所搭設之大遮陽傘牢牢固定，其過失行為與上
    開車輛之損壞，存有相當因果關係，原告自得向被告請求賠
    償。
(3)、原告得請求之賠償範圍：
、上開車輛損害修復費用經估計為新臺幣（下同）26,535元正
    ，包含工資費用6,577元及零件費用19,958元。其中零件部
    分，皆係因本件事故遭受撞擊，導致彎曲、變形及毀損，且
    所更換零件皆對於本車右前、後車窗是否能正常開關及緊密
    有重大影響，對車內防水功能產生破壞，造成使用上安全之
    虞。故就本案零件部分，原告請求以新品換舊品。
、本件車輛係於97年1月31日購買，至本件事故發生時即97年5
    月為止，僅使用4個月，依行政院86年度台財字第52053號令
    公布修正之固定資產耐用年數表及固定資產折舊率之規定，
    上開車輛屬其他業用之客、貨車，耐用年數為5年，依平均
    法之折舊率為0.2。故本件零件請求折舊之計算方式為：殘
    價＝成本價值÷（耐用年數+1）折舊額＝〔（成本價值-殘
    價）×折舊率×使用年數〕；總值＝成本價值-折舊額折舊
    後之價額：殘價＝19,958÷（5+1）＝3,326，折舊額＝〔（
    19,958-3,326）×0.2×4/12〕＝1,109，總額＝19,958-1,1
    09＝18,849。是本件零件請求以新品更換舊品，並經折舊後
    之金額為18,849元。
、本件車損請求之費用為18,849元（零件部分折舊後之價額）
    加6,577元（工資費用含板金、烤漆），總計為25,426元。
(4)、原告於本事件發生後，除多次委請他人代為協調請被告賠償
    ，亦曾發存證信函及申請調解，惟被告均置之不理，爰依法
    提起本件訴訟請求損害賠償。
(5)、原告為此聲明：
、被告應給付原告25,426元，及自本書狀送達之日起至清償之
    日止，按年利率百分之5計算之利息。
、原告願供擔保，請准宣告假執行。
、訴訟費用由被告負擔。
(二)、被告未於言詞辯論期日到場，亦未提出書狀作何聲明或陳述
    。
二、程序部分：被告經合法通知，未於言詞辯論期日到場，核無
    民事訴訟法第386條所列各款情形，爰依原告之聲請，由其
    一造辯論而為判決。
三、本院之判斷：
(一)、原告主張之前揭事實，業據提出與其所述相符之估價單、統
    一發票、汽車新領牌照登記書、存證信函、新竹市北區調解
    委員會調解筆錄及行車執照各1份為證，並有本院依職權調
    取之新竹市警察局第一分局南寮派出所偵查報告、證人陳相
    利之調查筆錄、刑案現場測繪圖及員警工作紀錄表各1份（
    見本院97年度竹小調字第516號損害賠償事件案卷）可佐，
    而被告未到庭爭執，亦未提出書狀作何答辯，自堪信原告此
    部分之主張為真實。
(二)、按因故意或過失，不法侵害他人之權利者，負損害賠償責任
    ；不法毀損他人之物者，被害人得請求賠償其物因毀損所減
    少之價值，民法第184條第1項前段、第196條分別定有明文
    。又物被毀損時，被害人除得依據民法第196條請求賠償外
    ，不排除民法第213條至第215條之適用，依民法第196條請
    求賠償物被毀損所減少之價額，得以修復費用為估定之標準
    ，但以必要者為限（例如：修理材料以新品換舊品，應予折
    舊），亦有最高法院77年度第9次民事庭會議決議、60年度
    台上字第1505號及73年度台上字第1574號等判決可資參照。
    本件被告既設籍在新竹市南寮地區，對於該地區靠近大海，
    風勢強勁等情，應知悉甚詳，其於路邊擺設攤販時，自應注
    意固定攤位上之物品，以免物品遭強風吹落，影響人車往來
    安全，其竟疏未注意將攤位上之遮陽傘固定，致該遮陽傘遭
    強風吹至車道，撞擊原告所有之上開車輛，堪認本件事故之
    發生完全係被告之過失，且原告所有之自用小客車受損，亦
    與被告之過失行為有相當因果關係。從而，原告依侵權行為
    之法律關係主張被告負損害賠償責任，請求被告賠償自用小
    客車之修復費用，核屬有據。
(三)、查原告主張其所有之上開車輛遭被告毀損，須支付工資6,57
    7元及零件19,958元，總計26,535元之修理費，業經原告提
    出鑫成汽車電機行估價單及揚昌汽車有限公司統一發票各1
    份為證，而前開估價單所列各項，與警方至現場處理所作之
    紀錄互核以觀，應認均係有關上開車輛遭毀損所需修復之項
    目，且其修復之金額亦屬合理。惟原告請求被告賠償受損車
    輛所減少之價額，應以必要者為限，因原告所有之上開車輛
    係於97年1月31日新領牌照開始使用，有行車執照附卷可憑
    ，算至本件事故發生時（即97年5月11日）已使用3個月又12
    天，而營利事業所得稅結算申報查核準則第95條第8項既規
    定「依固定資產提列折舊採用定率遞減法者，以一年為計算
    單位，其使用期間未滿一年者，按實際使用之月數相當於全
    年之比例計算之，不滿一月者，以月計。」則新品取代舊品
    間之差價應予折舊扣除，是依原告所提估價單之記載，更新
    零件費用合計為19,958元，本院依行政院臺（86）財字第52
    053號公布之固定資產耐用年數表及固定資產折舊率表，採
    定率遞減法計算其折舊，即自用小客車耐用年數5年，每年
    折舊率千分之369，則原告所有之上開車輛更新零件折舊後
    金額應為17,503元（計算方式詳附表所示）。從而，原告得
    請求被告賠償修復上開車輛之工資6,577元及折舊後之零件
    金額17,503元，合計為24,080元（計算式：6,577＋17,503
    ＝24,080）。
(四)、綜上，原告依侵權行為之法律關係，請求被告賠償24,080元
    ，及自起訴狀繕本送達之翌日即自97年10月2日起至清償日
    止，按年利率百分之5計算之利息，為有理由，應予准許，
    逾此部分之請求，尚非有據，應予駁回。
四、本件係適用小額訴訟事件為被告部分敗訴之判決，爰依職權
    就被告敗訴部分宣告假執行，並於判決時確定訴訟費用額。
    至原告陳明願供擔保聲請宣告假執行，核無必要。
五、據上論結，原告之訴為一部有理由、一部無理由，依民事訴
    訟法第436條之23、第436條第2項、第85條第2項、第385條
    第1項，第436條之19、第436條之20，判決如主文。
中    華    民    國    97    年    10    月    31    日
                  新竹簡易庭    法  官  林昌義
以上正本係照原本做成。
如對本判決上訴，非以違背法令為理由，不得為之，且須於判決
送達後20日內向本院提出上訴狀（須按他造當事人之人數附繕本
）。
中    華    民    國    97    年    10    月    31    日
                                書記官  馮玉玲
附表：
┌───────────────────────────────────┐
│車牌號碼3292-TV號自用小客車更新零件費用折舊之計算                     │
├──────┬────────────────────────────┤
│第一年折舊  │19,958×0.369÷12×4＝2,455                             │
├──────┴───┬────────────────────────┤
│時價即折舊後之金額  │19,958－2,455＝17,503                           │
├──────────┴────────────────────────┤
│備註：上列計算小數點以下四捨五入                                      │
└───────────────────────────────────┘


司法院資訊處製作；財團法人民間司法改革基金會備份。
